【裁判字號】    98,上易,370
【裁判日期】    980429
【裁判案由】    贓物
【裁判全文】
臺灣高等法院臺中分院刑事判決         98年度上易字第370號
上  訴  人
即  被  告  丁○○
上列上訴人因贓物案件，不服臺灣臺中地方法院97年度易字第
4398號中華民國98年1月14日第一審判決（起訴案號：臺灣臺中
地方法院檢察署97年度偵字第21506號），提起上訴，本院判決
如下：
    主    文
上訴駁回。
    犯罪事實
一、丁○○於民國97年8月間之某日，在其臺中縣大里市○○路○
    段（原審判決書誤載為14段）286號之手機店外，基於故買
    贓物之犯意，明知己○○出售之SONY牌數位相機1台（甲○○所有，為己○○於97年8月7日，在臺中縣太平市○○路成
    功橋旁之1768-HB號自小客車內所竊得），係來源不明之贓
    物，仍以新臺幣（下同）3000元之價格，向己○○買受上開
    數位相機1台。復於97年8月20日左右某日，在其上開手機店
    外，另基於故買贓物之犯意，明知己○○出售之不詳廠牌型
    號之手機3支（其中2支係戊○○所有，為己○○於97年8 月
    17日，在臺中縣太平市○○路63巷口之JKB-525號機車置物
    箱內所竊得，另1支係乙○○所有，為己○○於97年8月18
    日，在臺中縣大里市○○○路14號對面停車場之G5Y-36 1
    號機車置物箱內所竊得），係來源不明之贓物，仍以1000元
    之價格，向己○○買受上開手機3支。嗣經檢察官於偵查己○○竊盜案件時，循線查悉上情。
二、案經臺中縣警察局太平分局報告臺灣臺中地方法院檢察署檢
    察官偵查起訴。
    理    由
一、證據能力部分：
(一)按被告以外之人於審判外之言詞或書面陳述，除法律有規定
    者外，不得作為證據，刑事訴訟法第159條第1項定有明文。
    復按刑事訴訟法159條之1第2項規定：「被告以外之人於偵
    查中向檢察官所為之陳述，除顯有不可信之情況者外，得為
    證據」。證人己○○於偵查中向檢察官所為之陳述，業經依
    法具結，且無證據顯示其偵查中之證言有何顯不可信之情況
    存在，依前開規定，得為證據。
(二)按被告以外之人於檢察事務官、司法警察官或司法警察調查
    中所為之陳述，與審判中不符時，其先前之陳述具有較可信
    之特別情況，且為證明犯罪事實存否所必要者，得為證據，
    刑事訴訟法第159條之2定有明文。次按所謂具有較可信之特
    別情況之「絕對特別可信性」，係指陳述是否出於供述者之
    真意、有無違法取供情事之信用性而言，故應就偵查或調查
    筆錄製作之原因、過程及其功能等加以觀察其信用性，據以
    判斷該傳聞證據是否有顯不可信或有特別可信之情況而例外
    具有證據能力，並非對其陳述內容之證明力如何加以論斷，
    二者之層次有別，不容混淆（最高法院94年度臺上字第629
    號判決意旨參照）。查證人己○○於警詢時陳稱被告並未詢
    問其所販賣之數位相機及手機之來源，及被告對其所交付者
    為贓物有所認識等語，與其於原審證稱被告應不知情等相關
    細節，尚非完全相同。惟證人己○○於原審審理時，並未表
    示於警詢中有何違法或不正取供之情形，且參酌證人己○○
    到庭後所為之陳述與警詢之陳述有不符之情形，其於警詢時
    距事發時較近，記憶應較清晰，可立即反應所知，不致因時
    隔日久而遺忘案情，且衡以證人己○○與被告係舊識，於原
    審審理時，因被告在場而可能造成心裡壓力而為偏頗陳述等
    情，經審酌上情，認其於警詢時之陳述應屬具有較可信之特
    別情況，且為證明犯罪事實之存否所必要，而有證據能力。
(三)又按被告以外之人於審判外之陳述，雖不符合同法第159條
    之1至第159條之4之規定，但經當事人於審判程式同意作為
    證據，法院審酌該言詞陳述或書面陳述作成時之情況，認為
    適當者，亦得為證據。當事人、代理人或辯護人於法院調查
    證據時，知有第159條第1項不得為證據之情形，而未於言詞
    辯論終結前聲明異議者，視為有前項之同意，刑事訴訟法第
    159條第1項及第159條之5分別定有明文。本件證人甲○○於
    警詢時之陳述、通聯紀錄、通聯調閱查詢單、雙向通聯紀錄
    、手機讓渡書、銷貨日報表等，雖係被告以外之人於審判外
    之言詞陳述或書面陳述，惟被告及公訴人對於證人於警詢時
    陳述及證述之證據能力，於原審及本院審理中並未爭執，亦
    未於言詞辯論終結前聲明異議，視為於審判程序同意作為證
    據，依上揭規定，均有證據能力。
二、訊據上訴人即被告丁○○（下稱被告）固坦承於上開時地以
    3000元代價買受證人己○○所交付之SONY牌數位相機1台之
    事實不諱，惟否認有另向證人己○○買受3支手機及矢口否
    認有何故買贓物犯行，辯稱：伊以前即曾向己○○買過相機
    ，不知道己○○本件拿來賣伊之數位相機係贓物，又己○○
    雖有拿手機給他看，然因該手機太舊或故障，伊並未買受云
    云。經查：
(一)上開SONY牌數位相機1台、手機3支分別係被害人甲○○、戊○○、乙○○所有，為證人己○○所竊取之事實，業據證人
    己○○供承不諱，並有被害人甲○○於警詢時之指訴，復有
    臺灣臺中地方法院檢察署檢察官97年度偵字第19826號起訴
    書（第19826號偵卷第35-36頁）及原審法院97年度易字第
    3641號確定判決（原審卷第37頁）足憑，本件之SONY牌數位
    相機1台、手機3支確屬被害人失竊之贓物無疑。
(二)又被告確有買受證人己○○交付之3支手機之事實，業據證
    人己○○於警詢、偵訊、原審審理時證述綦詳，並於原審證
    稱：「我確實有拿手機給他，3支1000元，他確實有嫌太舊
    太壞，我就全部在7-11便利商店交給他，剛開始他只給我幾
    百元，我說不要這樣我沒有錢吃飯，後來就共給我1000元」
    等語明確（警卷第8頁、第19826號偵卷第32頁、原審卷第29
    頁）。被告雖辯稱證人己○○係拿手機給伊看，然因手機太
    舊或壞掉，故未買受云云，然證人己○○所證被告有嫌其手
    機太舊太壞等情，核與被告所述相符，另衡諸證人己○○對
    於其賣3支手機予被告乙節，均為一致之陳述，並自其先前
    於偵查中指稱被告知悉其所賣之物係贓物，於原審審理時則
    改稱被告不知情等情觀之，證人己○○於原審作證時，已有
    迴護被告之舉，然其於原審審理時仍堅稱被告有買受上開3
    支手機等語，應無誣陷被告之可能，堪屬可信。
(三)被告雖否認有贓物之認識，惟查，證人己○○於警詢時稱：
    「（你所變賣之物你有無告知阿坤該物品係從何而來？阿坤
    有無問你？）沒有。沒有」，並於偵查中證稱：「我先賣數
    位相機，之後才賣手機，若我一起賣，他們會將數位相機賣
    得很低，我跟丁○○說我這裡有1台數位相機，丁○○問我
    可否用，幾百萬畫數，丁○○未問來源」、「我是賣給70年
    次的哥哥（丁○○）」、「哥哥不在時我才賣給弟弟」、「
    我接洽都是向阿坤接洽，有1次曾經跟阿坤說過伊的手機是
    贓物，他說他想也知道，不然1個人怎麼會有這麼多手機。
    阿坤也會叫我寫切結書，我就跟他說這個不能賣了，這個手
    機是贓物，我偷來的，他也是會收，再直接送往大陸」等語
    明確（警卷第10頁、9第21506號偵卷第78頁、第19826號偵
    卷第31頁）。另被告於偵查中亦已供承：「（你專收購中古
    手機，為何會覺得被告己○○所出售之手機太舊？你是否懷
    疑或知道被告持來出售之手機為贓物？為何你會知道？）也
    是有一點，但己○○跟我說是他朋友拿給他的，我當時有懷
    疑是他朋友從家中清出來，或偷出來的」等語（第21506號
    偵卷第73頁），顯見被告對於證人己○○交付之相機及手機
    3支係來路不明之贓物乙節，已有認識。況被告業於偵查中
    供稱：己○○說數位相機是他自己所有，他表示也捨不得賣
    ，因欠錢才要賣；詎被告於原審竟又遞狀表示己○○告訴伊
    是他兒子沒牛奶喝，相機是他老婆的云云（第21506號偵卷
    第73頁、原審卷第15頁），其所供前後不一，已難謂其所辯
    屬實，復按被告家中經營通訊行，且其從事多年之中古手機
    買賣，均據被告自承在卷（第21506號偵卷第73頁），其對
    於坊間竊取數位產品及手機猖獗，通訊行常成為銷贓管道，
    業者為防止誤買贓物，均會讓出賣之人立具切結書或讓渡書
    ，載明出賣人姓名，及出賣產品之型號及序號，於將來如對
    於來源有爭議時，即可出具該切結書或讓渡書，以資追查究
    係何人出賣及其來源之正當性等情，應知之甚詳，此觀卷附
    之手機讓渡切結書、銷貨日報表即明。而證人己○○交付來
    源不明之數位相機，事後並1次拿3支手機出賣予被告，已有
    可疑之處，被告竟仍予以買受，亦未使證人己○○簽具任何
    切結書，是證人己○○上開於警詢及偵查中所證應無不實，
    被告對於證人己○○出賣之上開數位相機及手機係屬贓物並
    非不知情，堪可認定。證人己○○雖於原審審理時改稱，伊
    交付時沒有告訴被告說是贓物，當時說朋友要賣的，當時是
    說伊朋友欠錢沒有地方賣所以請伊賣等語（原審卷第28頁反
    面），惟證人己○○與被告係屬舊識，業據證人己○○於偵
    查中供稱：「我和他認識很多年了」等語（第19826號偵卷
    第32頁），及被告於原審亦供稱其與證人己○○於5、6年前
    即認識等語（原審卷第17頁反面），而觀諸證人己○○於原
    審竟改稱：「我是賣他前（指賣本案之相機及手機前）1個
    月左右認識」等語（見原審卷第28頁反面），無非係為淡化
    其與被告之關係，而有迴護被告之嫌，是其於原審改稱被告
    不知其所賣之相機及手機為贓物云云，應係為被告脫責之詞
    ，不足資為對被告有利之認定。本件事證明確，被告故買贓
    物之犯行，堪以認定。
三、核被告所為，係犯刑法第349條第2項之故買贓物罪。其先後
    2次故買贓物之犯行，犯意各別，行為互異，應予分論併罰
    。原審以被告犯行事證明確，適用刑法第349條第2項、第41
    條第1項前段、第51條第6款，刑法施行法第1條之1第1項前
    段、第2項規定，並審酌被告故買贓物，助長竊盜歪風，犯
    後否認犯行，難認知悔，惟買受之贓物價值非鉅，及其犯罪
    之動機、目的、手段等一切情狀，分別量處拘役五十日及四
    十日，及定其應執行刑為拘役八十五日，並均諭知易科罰金
    之折算標準，核其認事用法並無違誤，量刑亦屬妥適，被告
    徒執陳詞指摘原判決不當，洵非可採，其上訴為無理由，應
    予駁回。
據上論結，應依刑事訴訟法第368條，判決如主文。
本案經檢察官丙○○到庭執行職務。
中    華    民    國    98    年    4     月    29    日
            刑事第十庭    審判長法  官  林  照  明
                                法  官  郭  瑞  祥
                                法  官  林  欽  章
以上正本證明與原本無異。
不得上訴。
                                書記官  許  哲  禎
中    華    民    國    98    年    4     月    29    日
附錄論罪科刑法條：
中華民國刑法第349條
收受贓物者，處3年以下有期徒刑、拘役或5百元以下罰金。
搬運、寄藏、故買贓物或為牙保者，處5年以下有期徒刑、拘役
或科或併科1千元以下罰金。
因贓物變得之財物，以贓物論。


司法院資訊處製作；財團法人民間司法改革基金會備份。
